【裁判字號】    99,易,252
【裁判日期】    990729
【裁判案由】    業務過失傷害
【裁判全文】
臺灣臺南地方法院刑事判決               99年度易字第252號
公  訴  人  臺灣臺南地方法院檢察署檢察官
被      告  甲○○
選任辯護人  王進輝律師
上列被告因業務過失傷害案件，經檢察官提起公訴（98年度調偵
字第960號），本院判決如下：
    主  文
甲○○犯業務過失傷害致人重傷罪，處拘役伍拾日，如易科罰金
，以新臺幣壹仟元折算壹日。
    事  實
一、甲○○原係址設臺南市○區○○路133號4樓之3 昱鑫模具有
    限公司（下稱昱鑫公司）之負責人（於民國98年3 月23日公
    司董事長變更登記為石青玉，公司所在地變更為臺南市安南
    區○○○街28巷3 號），綜理並監督公司內各項營業事務之
    執行，為從事業務之人，亦為勞工安全衛生法所定之雇主，
    並自96年2月1日起雇用乙○○（原名為邱家慶）擔任該公司
    之工程師。緣嘉起企業有限公司委由昱鑫公司製造塑膠射出
    成型品模具，並交予位於臺南市○○區○○街1 段41巷56、
    58號之專宇實業社負責代工代料製造塑膠射出成型品。因專
    宇實業社試模時發現塑膠成型品有問題，甲○○乃與乙○○
    、張秋勇於97年11月12日17時許前往專宇實業社維修前開塑
    膠射出成型品模具。甲○○應注意雇主對勞工應施以從事工
    作及預防災變所必要之安全衛生教育、訓練，並訂定適合其
    需要之安全衛生工作守則，而依當時狀況，並無不能注意之
    情事，竟疏未對於乙○○從事模具修繕工作施予預防災變所
    必要之安全教育訓練，且亦未訂定適合勞工工作需求之安全
    衛生工作守則，致甲○○將上開重約1 噸之模具吊離地面約
    50公分高後，交由乙○○施作模具修繕工作時，乙○○因從
    事工作及預防災變之訓練不足而未採取安全防護措施即進行
    修繕工作，致模具掉落，因而受有右手壓砸傷併尺骨、橈骨
    、掌骨、指骨骨折、10公分撕裂傷併韌帶血管受損、左手壓
    砸併10公分撕裂傷、第1 掌骨骨折，造成右手機能嚴重減損
    之重傷害。
二、案經乙○○訴請臺灣臺南地方法院檢察署檢察官偵查起訴。
    理  由
壹、程序方面：
一、按被告之自白非出於強暴、脅迫、利誘、詐欺、疲勞訊問、
    違法羈押或其他不正之方法，且與事實相符者，得為證據。
    刑事訴訟法第156條第1項定有明文。查本件被告於本院行準
    備程序及審理程序時，對於公訴檢察官提出被告於警詢時及
    偵查中之筆錄證據能力均不爭執，亦未抗辯其自白非出於任
    意性，復查無明顯事證足認檢察官及警察機關於製作該等筆
    錄時，有對被告施以法律所禁止之不正方法等情事，應認被
    告之自白均具有任意性，而具有證據能力。
二、次按被告以外之人於審判外之言詞或書面陳述，除法律有規
    定者外，不得作為證據。被告以外之人於審判外之陳述，雖
    不符前四條之規定，而經當事人於審判程序同意作為證據，
    法院審酌該言詞陳述或書面陳述作成時之情況，認為適當者
    ，亦得為證據。當事人、代理人或辯護人於法院調查證據時
    ，知有第159條第1項不得為證據之情形，而未於言詞辯論終
    結前聲明異議者，視為有前項之同意。刑事訴訟法第159 條
    第1項、第159條之5 分別定有明文。經查，本件財團法人奇
    美醫院、高雄醫學大學附設中和紀念醫院出具告訴人之診斷
    證明書，原係被告以外之人於審判外之書面陳述，且上開診
    斷證明書亦為針對本件傷害個案所作成，非屬刑事訴訟法第
    159條之4第2 款所謂得成為傳聞例外之業務文書。惟本件被
    告及辯護人於準備程序中對檢察官所提出之前開證據均表示
    無意見；於審判程序中亦未於言詞辯論終結前就其證據能力
    聲明異議，而本院審酌該診斷證明書書面陳述，自外部觀之
    ，乃醫師基於專業知識所作成，且未敘述傷害經過、何人傷
    害等事實，具有相當之中立性，且其作成過程並無不適當之
    情形，亦與本件傷害之待證事實，具有相當之關聯性，是本
    院認依前揭法條規定，上開書面亦有證據能力。
        另證人即告訴人乙○○、證人張秋勇於警詢時之言詞陳
    述，亦均係被告以外之人於審判外所為之言詞陳述。惟查，
    被告及辯護人對於公訴檢察官於準備程序中提出前開證人於
    警詢時之筆錄，均表示無意見，亦未於言詞辯論終結前聲明
    異議，本院審酌渠等陳述時之客觀情狀，既無受違法詢問或
    影響證人陳述任意性等不適當之情況發生，其證述內容又與
    本件事實有相當之關聯性，復查無其他情節重大或使證人陳
    述可信度明顯過低之情事，依據前述刑事訴訟法第159條之5
    規定，證人證人即告訴人乙○○、證人張秋勇於警詢時所為
    之言詞陳述自亦有證據能力。
三、按除顯有不可信之情況外，從事業務之人於業務上或通常業
    務過程所須製作之紀錄文書、證明文書，得為證據。刑事訴
    訟法第159條之4第2 款定有明文。本件卷附告訴人之奇美醫
    院、高雄醫學大學附設中和紀念醫院病歷資料，為負責診斷
    病情之醫師，依其所見所為之證明文書，核其本質，乃為被
    告以外之人於審判外之書面陳述，依刑事訴訟法第159條第1
    項之規定，原不具證據能力；惟前述證據，性質上為從事業
    務之人為維護業務之信用性及業務之正當運作所為之日常性
    的機械性連續記載，符合上開法條所示為通常業務過程不間
    斷、有規律而準確之記錄，亦屬無預見日後可能會被提供作
    為證據之偽造動機之例行性業務文書，應為上開法條所謂得
    成為傳聞例外之業務文書，是依此規定，前揭病歷資料應有
    證據能力。
貳、實體方面：
一、上開事實，業據被告甲○○於偵審中均坦承不諱，並據告訴
    人乙○○、證人即在場之張秋勇於警詢中供述及偵查中結證
    在卷，且有卷附財團法人奇美醫院、高雄醫學大學附設中和
    紀念醫院出具告訴人之診斷證明書、病歷資料可憑。本件被
    告並未對所雇用之告訴人乙○○從事模具修繕工作施予預防
    災變所必要之安全教育訓練，亦未訂定適合勞工工作需求之
    安全衛生工作守則等情，亦有卷附行政院勞工委員會南區勞
    動檢查所98年10月14日函1份可稽。
        另被告雖爭執告訴人所受傷害是否已達重傷程度，惟經
    本院向高雄醫學大學附設中和紀念醫院函查結果，依告訴人
    目前情況，已嚴重影響手部之機能，無法恢復，大約只能維
    持手部正常功能之2至3成，有該院99年5月5日高醫附行字第
    0990001693號函及所附之病歷資料可憑。且本院當庭勘驗被
    告右手其外觀明顯與一般正常之手不同，有扭曲變形之情形
    ，有本院99年3 月16日準備程序筆錄可參。從而，本院認告
    訴人所受傷害應已造成右手機能嚴重減損而達重傷之程度。
        按雇主對勞工應施以從事工作及預防災變所必要之安全
    衛生教育、訓練；雇主應會同勞工代表訂定適合其需要之安
    全衛生工作守則，勞工安全衛生法第23條第1 項、第25條第
    1 項分別定有明文。再者，雇主對新僱勞工或在職勞工於變
    更工作前，應使其接受適於各該工作必要之安全衛生教育訓
    練。勞工安全衛生教育訓練規則第16條第1 項前段亦定有明
    文。被告既為雇主，本應注意對於勞工施以從事工作及預防
    災變所必要之安全衛生教育、訓練，並應訂定適合其需要之
    安全衛生工作守則，以確保勞工之安全，而依其智識、能力
    及當時情形又無不能注意之情事，竟疏未注意對勞工施以從
    事工作及預防災變所必要之安全衛生教育、訓練，並訂定適
    合其需要之安全衛生工作守則，致造成本件職業災害。告訴
    人於上開模具吊起時，未採取安全防護措施即進行維修工作
    ，顯有訓練不足及欠缺規範安全作業程序之安全衛生工作守
    則之情形，被告之過失行為與告訴人之傷害間，顯有相當因
    果關係，依法自應負過失之責任。從而，本件事證明確，被
    告過失犯行堪予認定，應依法論科。
二、核被告所為，係犯刑法第284條第2項後段之業務過失傷害致
    重傷罪。爰審酌被告並無前科犯行，品行尚佳，其雖因疏未
    注意對勞工施以從事工作及預防災變所必要之安全衛生教育
    、訓練，並訂定適合其需要之安全衛生工作守則，致造成本
    件職業災害，然將重約1 噸之模具吊起時，應採取安全防護
    措施始可進行維修工作，應屬常識範圍，告訴人亦有疏失，
    被告過失情節尚非重大。兼衡告訴人所受傷害之程度甚重，
    被告於案發後仍繼續支付告訴人薪資、醫藥費及其他費用，
    且於本院調解時告訴人原同意被告賠償新臺幣100 萬元成立
    調解，於被告設法籌款後因告訴人將賠償金額提高為300 萬
    元致民事調解不成立，顯見被告於案發後並非無誠意盡力賠
    償告訴人損失，暨被告犯罪後坦承犯行態度良好等一切情狀
    ，從輕量處如文所示之刑，並諭知易科罰金之折算標準示懲
    。
三、據上論斷，應依刑事訴訟法第299條第1 項前段，刑法第284
    條第2項後段、第41條第1 項前段，刑法施行法第1條之1第1
    項、第2項前段，判決如主文。
本案經檢察官丙○○到庭執行職務。
中    華    民    國    99    年    7     月    29    日
                  刑事第三庭  法  官  鄭文祺
以上正本證明與原本無異。
如不服本判決，應於收受本判決後10日內，向本院提出上訴書狀
，並應敘述具體理由。其未敘述上訴理由者，應於上訴期間屆滿
後20日內向本院補提理由書狀（均須按他造當事人之人數附繕本
）「切勿逕送上級法院」。
                              書記官  張宜柔
中    華    民    國    99    年    7     月    29    日
附錄本案論罪科刑法條全文：
中華民國刑法第284條
（過失傷害罪）
因過失傷害人者，處6月以下有期徒刑、拘役或5百元以下罰金，
致重傷者，處1年以下有期徒刑、拘役或5百元以下罰金。
從事業務之人，因業務上之過失傷害人者，處1年以下有期徒刑
、拘役或1千元以下罰金，致重傷者，處3年以下有期徒刑、拘役
或2千元以下罰金。

司法院資訊處製作；財團法人民間司法改革基金會備份。
